行　政　法　院　判　決　　　　　　　　　　　　　　八十八年度判字第二二七號
　　原　　　告　嘉富貨運股份有限公司
　　　　　　　　　　　　　　　.
　　代　表　人　甲○○○
　　被　　　告　彰化縣伸港鄉公所
右當事人間因廢棄物清理法事件，原告不服臺灣省政府中華民國八十七年七月三日八
七府訴一字第一五四七七七號再訴願決定，提起行政訴訟。本院判決如左︰
　　主  文
原告之訴駁回。
　　事  實
緣原告未申請廢棄物清除、處理許可證，於八十六年十二月二十九日下午二十一時，
受託以營業曳引車清除廢紙渣至彰化縣伸港鄉境內（龍井鄉垃圾場下方四百公尺河川
區域行水區內）傾倒，案經台中縣政府會同台中縣警察局、彰化縣警察局和美分局伸
港分駐所當場查獲，遂予告發，移由被告據以裁處新台幣六萬元罰鍰，原告不服，循
序提起訴願、再訴願，均遭決定駁回，遂提起行政訴訟，茲摘兩造訴辯意旨如次：
原告起訴意旨略以︰一、查原告為運輸承攬業，依法應非不可接受廢棄物清除機構委
託載運廢棄物，而法令亦無限制廢棄物清除機構委託交通運輸機構載運廢棄物，亦即
法令並無限制廢棄物清除機構必須具備屬於該廢棄物清除機構所有之運輸車輛，故原
告接受廢棄物清除機構載運廢棄物，並無違反任何法令之規定，應無疑義。二、(一)按
有關廢棄物清理法第五章獎懲編第二十三條至第三十條所規定處罰之對象各有不同，
第二十三條處罰之對象是未具第二十三條之一至第三十條身分之行為人，第二十三條
之一處罰之對象是「物品或其包裝、容器之業者」，第二十四條處罰之對象為「貯存
、清除或處理一般事業廢棄者」，第二十五條處罰之對象為違反清理事業廢棄物之規
定者，第二十六條處罰之對象為「事業機構」、「公、民營廢棄物清除、處理機構」
，第二十七條處罰之對象為「公、民營廢棄物清除、處理機構」，第二十八條處罰之
對象為「公、民營廢棄物清除、處理機構」，第二十九條所處罰之對象為「事業機構
或公、民營廢棄物清除、處理機構」，第三十條處罰之對象是拒絕提示身分證明者。
(二)復廢棄物清理法第二十七條所處罰之對象「公、民營廢棄物清除、處理機構」，係
指向主管機關申請登記所營事業為一般廢棄物、事業廢棄物清理業務之公營或民營之
營利事業機構而言。原告所營事業是運輸業，係屬「中華民國行業標準分類系統表」
中「運輸服務業」之「陸上貨運承攬業」，自非屬前開法條所處罰之對象之「公、民
營廢棄物清除、處理機構」，毫無疑義。換言之，前開法條規定處罰之情形，係指申
請登記所營事業為一般廢棄物、事業廢棄物清理業務之公、民營機構，在未取得主管
機關所核發之許可證前，即逕行從事廢棄物之貯存、清除或處理之業務等而言。至於
非屬「公、民營廢棄物清除、處理機構」者違反廢棄物清理法之規定，應依其他相關
規定為處罰。原處分機關遽依廢棄物清理法第二十七條規定對原告為罰鍰之處分，顯
然錯誤。三、(一)查原告公司之司機駕駛車牌號碼ＩＦ－７５０號大貨車於八十六年十
二月二十九日下午二十一時，於伸港鄉龍井垃圾場下方約四○○公尺處為警查獲時，
車輛上係載運紙渣，而車輛並未有傾倒之行為。然原告係根據委託人之指示，將紙渣
載往私人提供之土地，委託人則是取得地主之同意並支付費用後方指示原告將紙渣載
往該處。(二)按原告公司所經營的是陸上運輸承攬業，至於所運輸之物品為何，法令並
無限制。而被告對原告公司為本件處分，是針對原告公司承攬載運廢紙渣之行為，亦
即被告認為原告公司承攬載運廢紙渣，即違反廢棄物清理法第二十條之規定，惟查，
究竟有那一條法令禁止原告公司承攬載運廢紙渣﹖又原告究竟承攬載運那些物品方屬
合法﹖其法令根據為何﹖委託人（應包括公、民營廢棄物清除處理機構）就其物品之
運送，要委託何人載運方屬合法﹖被告僅以原告公司承攬載運廢紙渣之行為，而謂原
告公司違反廢棄物清理法第二十條之規定，至於違反之理由及法令上之根據為何，處
分書均附諸闕如，該處分自屬違法與不當，應無疑義。尤其，限制原告公司承攬載運
物品之內容，即是限制憲法第十五條保障人民工作權之規定，故該等限制應符合憲法
第二十三條之規定。而實際上，並無任何法令限制原告公司載運廢紙渣，基此益證原
處分違法。至於原告公司依委託人之指示將廢棄物載送至指定之地點，該地點依法能
否堆置廢棄物（即私有土地地主能否提供土地予他人放置廢棄物之問題），係屬另一
層面之問題，該問題與廢棄物清理法第二十條所規定並無關係。原處分及一再訴願決
定均有違誤，請均予撤銷等語。
被告答辯意旨略以︰一、按廢棄物清理法第二十條明訂：「公民營廢棄物處理機構經
營廢棄物之貯存、清除或處理業務，應列明專業技術人員與貯存清除處理工具、方法
、設備及場所，向地方主管機關申請許可證，始得從事廢棄物代清除業務」，原告係
屬運輸業，而非「廢棄物清除處理業」，顯已違反廢棄物清理法第二十條、第二十七
條，對違反人為罰鍰之行政處分，並無不合。二、原告僱用司機吳樹煌駕駛車號ＩＦ
－７５０大貨車，受委託代為清運廢棄物，袋會勘取締紀錄詢問司機吳樹煌筆錄載明
：該廢棄物由中壢市載來．．．未俱廢棄物清除處理許可．．．第一次載運廢棄物來
此傾倒．．．等等。其違規行為洵堪認定，其辯稱該批廢棄物係受委託人之指示，將
紙渣載往私人提供之土地傾側．．．等等，違反廢棄物清理法第二十條及公民營廢棄
物清除處理機構管理輔導辦法所訂條款，因之不能成為希圖免罰之藉口，況且本縣環
保稽查小組經常查獲不法利益者，運送他縣市以外包方式載運廢棄物至本縣到處任意
傾棄，其情節是否重大，自不待言，如不以適法之處分，難彰法紀，後果堪慮。原處
分並無違誤，請駁回原告之訴等語。
　　理  由
按「公、民營廢棄物清除、處理機構經營廢棄物之貯存、清除或處理業務，應列明專
業技術人員與貯存清除、處理之工具、方法、設備及場所，向地方主管機關申請核發
許可證。但從事有害事業廢棄物之貯存、清除或處理者，地方主管機關應先報請中央
主管機關核准，始得發給許可證。」、「公、民營廢棄物清除、處理機構，違反第二
十條規定者，處二萬元以上五萬元以下罰鍰，並制止其營業。」廢棄物清理法第二十
條、第二十七條定有明文。本件原告未申請廢棄物清除、處理許可證，於八十六年十
二月二十九日下午二十一時，受託以營業曳引車清除廢紙渣至彰化縣伸港鄉境內（龍
井鄉垃圾場下方四百公尺河川區域行水區內）傾倒，案經台中縣政府會同台中縣警察
局、彰化縣警察局和美分局伸港分駐所當場查獲，遂予告發，移由被告據以裁處新台
幣六萬元罰鍰。原告訴稱廢棄物清理法第二十七條所規定之公民營廢棄物清除、處理
機構，係指向主管機關申請登記所營事業為一般廢棄物、事業廢棄物清理業務之公、
民營事業機構而言，伊係運輸業者，自非該法條所處罰之對象，且法令並無限制運輸
業所運輸之物品，故而原告依據受託人指示，將紙渣運輸至指定地點，並無不當云云
。查本案於查獲時，現場計有原告所有車牌號碼ＩＦ－７５０號、杜邦運輸股份有限
公司所有車牌號碼ＩＥ－２４６號及車牌號碼ＨＹ－１５１號三輛營業曳引車，其中
ＨＹ－１５１號車已將清運之廢紙渣傾倒完畢，且曳引車司機吳樹煌、吳坤林均坦承
受託清運來自中壢市之廢紙渣欲傾倒於訴外人徐景堂租來之土地，有會勘記錄附於原
處分可稽，原告從事廢棄物之清除行為，足堪認定。又原告未經申請許可證即代為
清運廢紙渣，自難謂非廢棄物清理法第二十條所規定之公民營廢棄物清除處理機構，
至於其公司設立登記時，是否將廢棄物清除處理列為營業項目，則非所問。被告據以
科處罰鍰，揆諸首揭規定，並無違誤，一再訴願決定遞予維持，亦無不合，原告起訴
論旨，難認有理由，應予駁回。
據上論結，本件原告之訴為無理由，爰依行政訴訟法第二十六條後段，判決如主文。
中    華    民    國     八十八      年      二      月       四        日
                    行 政 法 院 第 三 庭
                                審 判 長 評  事      曾  隆  興
                                         評  事      趙  永  康
                                         評  事      高  啟  燦
                                         評  事      蔡  進  田
                                         評  事      鄭  淑  貞
右  正  本  證  明  與  原  本  無  異
                                         法院書記官  阮  桂  芬
中    華    民    國     八十八      年      二      月       五        日
